【裁判字號】    97,簡上,490
【裁判日期】    980327
【裁判案由】    詐欺
【裁判全文】
臺灣臺北地方法院刑事判決             97年度簡上字第490號
上  訴  人  臺灣臺北地方法院檢察署檢察官
被      告  丙○○
上列被告因詐欺案件，檢察官不服本院於中華民國97年9 月30日
所為97年度簡字第3777號第一審簡易判決（聲請簡易判決處刑案
號：臺灣臺北地方法院檢察署97年度偵字第9049號、97年度偵緝
字第1812號、第1813號），提起上訴及移送併辦（臺灣基隆地方
法院檢察署97年度偵字第3445號、臺灣臺中地方法院檢察署97年
度偵字第26057號、臺灣臺南地方法院檢察署97年度偵字第17440
號），本院管轄第二審之合議庭判決如下︰
    主  文
原判決撤銷。
丙○○幫助共同意圖為自己不法之所有，以詐術使人將本人之物
交付，處有期徒刑月，如易科罰金，以新臺幣壹仟元折算壹日
。
    事  實
一、丙○○明知申請金融帳戶使用乃輕而易舉之事，一般人無故
    取得他人金融帳戶使用之行徑常與侵害財產性犯罪之需要密
    切相關，可預見將自己之帳戶提供予他人使用，可能幫助他
    人為詐欺犯行，竟仍基於幫助詐欺之不確定故意，於民國97
    年2 月17日18時許，在基隆市○○路附近「世紀蛋糕店」前
    ，將其申請設立之國泰世華商業銀行（下稱國泰世華銀行）
    仁愛分行（設臺北市○○區○○路4段85號）帳戶（帳號：0
    00000000000 號）之存摺、提款卡及密碼等資料，提供與某
    姓名年籍不詳之詐欺集團成員使用，嗣該詐欺集團成員，在
    雅虎奇摩拍賣網站佯以刊登拍賣物品之訊息，而分別為下列
    詐騙行為：
  (一)乙○○於97年2 月20日19時許，利用電腦網際網路在雅虎奇
    摩拍賣網站見拍賣數位相機（廠牌：SONY、型號：T2）之訊
    息，不疑有他，遂以新台幣（下同）8,100 元之價格出價得
    標，並依指示透過網路轉帳之方式，將8,000 元之款項轉至
    丙○○前開帳戶內，嗣因遲未收到該貨品，始悉遭騙。
  (二)庚○○於97年2 月21日13時許，利用電腦網際網路在雅虎奇
    摩拍賣網站見拍賣數位相機（廠牌：SONY、型號：T2）之訊
    息，信以為真，遂以8,000 元之價格出價得標，並依指示前
    往自動櫃員機操作，將8,000 元之款項轉至丙○○前開帳戶
    內，嗣因遲未收到該貨品，並透過該拍賣網站發現有人留言
    ，而悉遭騙。
  (三)戊○○於97年2 月21日13時51分許，利用電腦網際網路在雅
    虎奇摩拍賣網站見拍賣新光三越百貨公司現金禮券之訊息，
    信以為真，遂以3 萬元之價格出價得標，並依指示前往自動
    櫃員機操作，將3 萬元之款項轉至丙○○前開帳戶內，嗣因
    遲未收到該禮券，始發覺遭騙。
  (四)甲○○於97年2 月21日17時許，利用電腦網際網路在雅虎奇
    摩拍賣網站見拍賣數位相機（廠牌：SONY、型號：T2）之訊
    息，誤信為真，遂以8,000 之價格出價得標，並依指示前往
    自動櫃員機操作，將8,000 元之款項轉至丙○○前開帳戶內
    ，嗣甲○○於同日21時許，收到該網站電子郵件表示其出價
    遭取消，並進一步發現另有他人在該網站留言遭該賣家詐騙
    ，而發覺遭騙。
  (五)丁○○於97年2 月22日12時50分許，利用電腦網際網路在雅
    虎奇摩拍賣網站見拍賣行動電話（廠牌：NOKIA、型號：N82
    ）之訊息，遂以1萬4,000元之價格出價得標，並以電話與對
    方議價後，信以為真，旋依指示將1萬3,100元款項轉至丙○○前開帳戶內，嗣因遲未收到該貨品，始知遭騙。
  (六)己○○於97年2 月22日13時40分許，利用電腦網際網路在雅
    虎奇摩拍賣網站見拍賣SONY牌PS3 主機之訊息，誤以為真，
    遂以1萬3,100元之價格出價得標，並依指示前往自動櫃員機
    操作，將1萬3,100元之款項轉至丙○○前開帳戶內，嗣因遲
    未收到該貨品，而發覺遭騙。
二、案經被害人乙○○、甲○○、丁○○分別訴由臺北市政府警
    察局松山分局、中正第二分局及臺中縣政府警察局太平分局
    報告臺灣臺北地方法院檢察署檢察官偵查後，聲請簡易判決
    處刑，及被害人庚○○、戊○○分別向臺中縣警察局霧峰分
    局、臺南市警察局第二分局提出告訴，經上開2 分局分別報
    告臺灣臺中、臺南地方法院檢察署檢察偵辦，另被害人己○○訴由桃園縣政府警察局蘆竹分局報告臺灣桃園地方法院檢
    察署檢察官呈請臺灣高等法院檢察署檢察長令轉臺灣基隆地
    方法院檢察署檢察官偵辦，分別經上開3 地方法院檢察署檢
    察官移送併辦。
    理  由
一、上揭事實，業據被告丙○○於本院審理時坦承無訛，核與告
    訴人乙○○、甲○○、丁○○、庚○○、戊○○、己○○於
    於警詢時之指訴互核一致，復有被告之國泰世華銀行仁愛分
    行帳戶存摺存款交易查詢列印表1 紙及如附表所示告訴人等
    提出之事證在卷可按，足見被告之自白確與事實相符。又刑
    法上之故意犯，可分為直接故意與不確定故意，所謂不確定
    故意即指行為人對於構成犯罪之事實，預見其發生而其發生
    並不違反其本意，刑法第13條第2 項定有明文。而金融帳戶
    之存摺、提款卡及密碼等資料，僅係供使用人作為存款、提
    款、匯款、轉帳之用，一般人均得自行向銀行申請開設帳戶
    並領取存摺、提款卡加以使用，並無任何特定身分之限制，
    倘其本意非在將該帳戶作為犯罪之不法目的或掩飾真實犯罪
    者身分之情況下，實無以他人名義之帳戶存摺、提款卡及密
    碼進行交易之必要。近來佯稱購物付款設定錯誤、退稅、欠
    款、查詢帳戶、中獎等方式詐欺之犯罪類型層出不窮，此類
    犯罪多利用人頭帳戶作為贓款出、入帳戶，廣經媒體披載，
    政府亦多所宣導，目的均在避免民眾受騙，被告係具相當社
    會經驗之人，其於審理過程中之應對、舉止均與常人無異，
    係具通常智識程度之人，對此應知悉甚詳。故其將前開帳戶
    之存摺、提款卡及密碼等資料提供他人作為詐欺取財犯罪時
    收款之用，當為其所能預見，且其發生並不違背其本意，則
    被告主觀上確有幫助詐欺之不確定故意，應堪認定。綜上所
    述，
    本件事證明確，被告犯行洵堪認定，應依法論科。
二、按刑法上之幫助犯，係對於犯罪與正犯有共同之認識，而以
    幫助之意思，對於正犯資以助力，未參與實施犯罪構成要件
    之行為者而言（參照最高法院88年度台上字第1270號判決意
    旨）。被告係基於幫助該詐騙集團成員犯詐欺罪而提供存摺
    、提款卡、密碼等帳戶資料，且無任何積極證據證明其有參
    與實施詐欺取財之犯罪構成要件行為，是核被告所為，係犯
    刑法第30條第1項、第339條第1 項之幫助詐欺取財罪。被告
    所幫助之詐欺集團成員間，有犯意之聯絡及行為之分擔，均
    為共同正犯。又被告僅以一幫助行為，雖該詐騙集團之正犯
    為數次詐欺犯行，而應予分論併罰，然就被告本身而言，既
    僅有1 次幫助之行為，仍僅成立一罪（最高法院96年度台非
    字第245 號判決可資參照）。再被告提供帳戶之存摺、提款
    卡及密碼等資料與詐騙集團成員之幫助犯行，應依刑法第30
    條第2 項之規定，按正犯之刑減輕之。另檢察官僅就告訴人
    乙○○、甲○○、丁○○遭詐騙部分之犯罪事實提起聲請簡
    易判決處刑，而未提及告訴人庚○○、戊○○、己○○遭詐
    騙部分之犯罪事實，然被告於同一時、地，提供前揭帳戶之
    資料與該詐騙集團使用，尚有告訴人庚○○、戊○○、己○○遭騙，而告訴人乙○○、甲○○、丁○○遭詐騙部分之犯
    罪事實既經認定，且被告就本件事實僅成立一幫助犯罪，業
    如前述，是告訴人庚○○、戊○○、己○○遭詐騙部分之事
    實，應為起訴效力所及，復經檢察官移送併辦，本院自應併
    與審理，附此敘明。
三、原審認定被告幫助詐欺取財之犯罪事實及證據明確，因而判
    處被告有期徒刑3月，如易科罰金，以1,000元折算1 日，固
    非無見。惟原審未及審酌告訴人庚○○、戊○○、己○○遭
    詐騙部分之犯罪事實，而僅就告訴人乙○○、甲○○、丁○○遭詐騙部分之犯罪事實為判決，且未及審酌被告業已與告
    訴人甲○○、丁○○及庚○○所委任之代理人即其父辛○○
    達成和解（詳後述）等情，容有未洽，是檢察官以原審未及
    審酌告訴人己○○遭詐騙部分之犯罪事實而提起本件上訴，
    為有理由，原判決既有上開可議之處，自應予以撤銷改判。
    爰審酌被告未曾受有期徒刑以上刑之宣告，有臺灣高等法院
    被告前案紀錄表1 紙在卷可稽，素行尚佳，其可預見交付帳
    戶作為他人匯款帳戶，將造成犯罪偵查困難，幕後犯罪人得
    以逍遙法外，致使此類犯罪手法層出不窮，嚴重危害交易秩
    序與社會治安，竟將其所有之帳戶交付他人，而助長犯罪，
    並使被害人因而損失金錢，惟其犯後業已坦承犯行，並已與
    告訴人甲○○、丁○○及辛○○達成和解，有和解書1 紙附
    捲可佐，告訴人甲○○復於本院審理時到庭表明願原諒被告
    ，並不再請求賠償等語，有本院98年3月10日審判程序筆錄1
    紙附卷可參，是被告犯後態度良好，再參酌被告之智識程度
    、生活狀況等一切情狀，量處如主文第二項所示之刑，並諭
    知易科罰金之折算標準，以資警惕。
據上論斷，應依刑事訴訟法第455條之1第1項、第3項、第369 條
第1項前段、第364條、第299條第1項前段，刑法第339條第1項、
第30條第1項、第2項、第28條、第41條第1 項前段，刑法施行法
第1條之1，判決如主文。
本案經檢察官郭昭吟到庭執行職務
中    華    民    國    98    年    3     月    27    日
                  刑事第十八庭  審判長法  官  胡宗淦
                                      法  官  林芳華
                                      法  官  彭慶文
上正本證明與原本無異。
不得上訴。
                                      書記官  陳怡君
中    華    民    國    98    年    3     月    27    日
附錄法條：
中華民國刑法第339條
（普通詐欺罪）
意圖為自己或第三人不法之所有，以詐術使人將本人或第三人之
物交付者，處5年以下有期徒刑、拘役或科或併科1千元以下罰金
。
以前項方法得財產上不法之利益或使第三人得之者，亦同。
前二項之未遂犯罰之。
中華民國刑法第30條
（幫助犯及其處罰）
幫助他人實行犯罪行為者，為幫助犯。雖他人不知幫助之情者，
亦同。
幫助犯之處罰，得按正犯之刑減輕之。
附表：
┌──┬─────┬─────────────────┐
│編號│告  訴  人│提      出      之      事      證│
├──┼─────┼─────────────────┤
│ (一) │乙  ○  ○│1.個人化網路銀行台幣轉帳交易結果列│
│    │          │  印表1紙                         │
│    │          │2.得標資料列印表1紙               │
├──┼─────┼─────────────────┤
│ (二) │庚  ○  ○│1.雅虎奇摩拍賣賣家資料列印表1紙   │
│    │          │2.雅虎奇摩拍賣得標訊息列印表1紙   │
│    │          │3.台新銀行自動櫃員機交易明細表1紙 │
├──┼─────┼─────────────────┤
│ (三) │戊  ○  ○│1.雅虎奇摩拍賣得標訊息列印表1紙   │
│    │          │2.玉山銀行存摺內頁影本1紙         │
├──┼─────┼─────────────────┤
│ (四) │甲  ○  ○│1.雅虎奇摩買家收件匣信件列印表1紙 │
│    │          │2.聯邦銀行存摺內頁影本1紙         │
├──┼─────┼─────────────────┤
│ (五) │丁  ○  ○│1.跨行轉帳列印表1紙               │
│    │          │2.雅虎奇摩拍賣得標訊息列印表1紙   │
├──┼─────┼─────────────────┤
│ (六) │己  ○  ○│1.雅虎奇摩拍賣得標訊息列印表1紙   │
│    │          │2.雅虎奇摩電子郵件列印表1紙       │
│    │          │3.國泰世華銀行自動櫃員機客戶交易明│
│    │          │  細表1紙                         │
└──┴─────┴─────────────────┘


司法院資訊處製作；財團法人民間司法改革基金會備份。
